【裁判字號】    95,上訴,1782
【裁判日期】    951026
【裁判案由】    毒品危害防制條例等
【裁判全文】
臺灣高等法院刑事判決                95年度上訴字第1782號
上  訴  人
即  被  告  甲○○
指定辯護人  本院公設辯護人陳德仁
上列上訴人因毒品危害防制條例案件，不服臺灣板橋地方法院94
年度訴字第187號，中華民國95年3月28日第一審判決（起訴案號
：臺灣板橋地方法院檢察署93年度偵字第19051號，提起上訴，
本院判決如下：
    主  文
原判決關於意圖販賣而持有第一級毒品暨其定執行刑部分撤銷。
甲○○意圖販賣而持有第一級毒品，處有期徒刑拾年陸月。扣案
第一級毒品海洛因貳拾包（合計淨重拾玖點肆公克）、第一
級毒品海洛因拾玖包（合計淨重伍點肆壹公克）、第二級毒品安
非他命拾陸包（驗餘合計淨重貳柒點貳壹公克）均沒收銷燬之；
用以裝盛前揭海洛因之包裝袋貳拾包（包裝重玖點玖玖公克）
及拾玖包（包裝重參點陸肆公克）、用以裝盛前揭安非他命之包
裝袋拾陸包、電子磅秤壹台、研磨器壹組，分裝袋壹批、塑膠鏟
管拾伍支均沒收之。
    事  實
一、甲○○明知海洛因、安非他命係毒品危害防制條例所管制之
    第1級毒品及第2級毒品，未經許可，不得意圖販賣而持有或
    持有，其於93年11月間因不詳原因取得第一級毒品海洛因淨
    重為19點34公克及5點41公克及第二級毒品安非他命淨重27
    點41公克後，竟基於販賣營利之意圖，於其臺北縣板橋市○
    ○路○段35號9樓之2處租屋處，以其所有之電子磅秤、研磨
    器、塑膠鏟管，依序將上開海洛因、安非他命分裝成海洛因
    23包（合計淨重19點34公克，包裝重9點99公克）、海洛因
    19包（合計淨重5點41公克，包裝重3點64公克）及第二級毒
    品安非他命16包（驗餘合計淨重27點21公克）後，俟機販賣
    ，於93年12月2日12時30分許，為警持搜索票前往上址進行
    搜索，當場查獲上開毒品、電子磅秤1台、研磨器1組、分裝
    袋1批、塑膠鏟管15支暨帳冊5本、海洛因殘渣袋1批、大麻2
    包、搖頭丸2顆、美那水2瓶、注射針筒30支、吸食器2組及
    現金15000元等物，因而查悉上情。
二、案經臺北市政府警察局刑事警察大隊報請臺灣板橋地方法院
    檢察署檢察官偵查起訴。
    理  由
一、 訊據上訴人即被告甲○○矢口否認有何販賣第一級、第二
     級毒品犯行，辯稱：扣案毒品是我要自己施用的，我有施
     用海洛因，也施用安非他命，我知道術語並不表示我有販
     賣，帳冊是我用藥時隨便寫的云云；辯護人辯稱：被告在
     警詢時所製作之筆錄，未經全程錄音，且被告當時神智不
     清，屬疲勞訊問，至檢察官訊問筆錄則為警詢筆錄之延續
     ，亦無證據能力；關於帳冊部分僅屬於借貸記載云云。
二、經查：
(一)、關於被告警詢及檢察官訊問筆錄之證據能力部分：經原審勘
    驗被告於93年12月2日警詢錄音帶後，確認其筆錄製作時間
    為1小時49分，有原審之勘驗筆錄附卷可稽（見原審卷(二)第6
    至31頁），此與警詢筆錄上所記載之詢問時間16時15分至18
    時15分（即二小時）相較，僅差11分鐘。又前揭警詢曾於第
    58分鐘時因被告上廁所而中斷（見原審卷(二)第18頁），其中
    斷多久並無紀錄，另尚於筆錄製作完畢後供被告檢視筆錄約
    1分鐘（見原審卷(二)第31頁），倘以上廁所休息10分鐘計算
    ，再加上檢視筆錄之1分鐘，則前揭警詢筆錄之製作過程應
    仍屬全程錄音，非如辯護人辯稱並未全程錄音云云。其次，
    被告於製作前揭警詢筆錄之初，雖曾有數次回答語句模糊之
    情形，並須經員警多次提醒，被告稱是因胃在疼痛，在被告
    吃藥喝水過後，即未再出現此種語句不清之情形（見原審卷
    (二)第8、9頁），復參酌其接受警詢之時間並非夜間，且員警
    於該日12時許前往搜索前，其亦甫起床請其前妻郭鳳蓮外出
    買吃的，尚難認其於接受警詢當時有何疲勞無法接受詢問之
    情形，況員警於作完筆錄後，尚供其閱覽檢視筆錄1分鐘，
    再由其簽名捺印，堪認此警詢筆錄之製作過程並無任何違背
    法定程序之情形，當具證據能力。另被告於該日18時15分製
    妥警詢筆錄後，直至21時1分始接受檢察官偵訊，二者相距
    將近3小時，此段時間亦無其他偵查作為，此期間已可使被
    告獲得充足休息，況本案被告接受員警詢問並非屬疲勞詢問
    ，自難認其同日之檢察官偵訊亦屬疲勞訊問，故其此次偵訊
    亦具有證據能力，先予敘明。
(二)、經警扣案之白粉23包含海洛因成分，淨重19點34公克（空包
    裝重9點99公克），純度47點81%，純質淨重9點25公克）。
    扣案白粉19包確含有海洛因成分，淨重5點41公克（空包裝
    重3點64公克，純度17點13%，純質淨重0點93公克，有法務
    部調查局94年1月19日調科壹字第060009313、000000000號
    鑑定通知書可考（見原審卷(一)第225、226頁）。再扣案之16
    包晶體送驗結果，驗出安非他命，淨重27點41公克，取出0
    點20公克，餘27點21公克，亦有內政部警政署刑事警察局94
    年1月31日刑鑑字第0930241314號鑑定書各1紙（見原審卷(一)
    第215、216頁）、現場照片12張（見偵查卷第10至15頁）附
    卷可參，以及前揭扣案之毒品、帳冊5本、電子磅秤1台及研
    磨器1組、分裝袋1批、塑膠鏟管15支等物扣案可資參佐。而
    上揭扣得之毒品及電子磅秤、帳冊等工具係在臺北縣板橋市
    ○○路○段35號9樓之2處被告之租居處扣得，有搜索扣押筆
    錄為憑。惟扣押筆錄所載之海洛因19包，所載之所有人為同
    案被告郭鳳蓮（業經原審判決無罪確定），然證人即執行搜
    索之警員謝本恆於原審證稱：我們搜索之對象是被告一人，
    我們見到郭鳳蓮從其屋內出來，搭電梯到一樓，我們在樓下
    電梯攔截，她當時身上只有一個小皮包，偵查卷第15頁下方
    之手提提包內查到扣案之海洛因19包，該只手提包係放在門
    一進去之客廳中，郭鳳蓮並未帶該只手提包下樓等語明確。
    又關於此19包海洛因為何會放置於郭鳳蓮之大包包內，業據
    被告於警詢、偵訊及原審審理時供稱係伊偷偷放進去的等語
    ，核與郭鳳蓮所供相符，且證人謝本恆於原審審理時亦稱在
    員警搜索此大包包之前，郭鳳蓮並未向渠表示該包包內有19
    包毒品（見原審卷3第135頁），參以員警當時係持搜索票前
    往該處進行搜索，倘郭鳳蓮確知其大包包內有19包海洛因，
    衡情應會如同被告甲○○一樣配合員警起出毒品，而無刻意
    掩飾隱瞞之必要，郭鳳蓮既自承該大包包為伊所有，又未於
    員警準備對該包包進行搜索之前供承裡面有海洛因，主觀上
    應認郭鳳蓮並不知其皮包內有海洛因19包之情事，是扣案之
    毒品皆係被告持有中應堪認定。
(三)、至於被告所辯，該扣案之毒品係「賢哥」的，「賢哥」叫我
    送貨，我幫他送過2、30次，我都送到我家附近，「賢哥」
    通知我送貨，有些錢「賢哥」先收，有些我收（見偵查卷第
    54頁）；我住之房子亦是「賢哥」租給我住，我幫他送毒品
    ，他有時會給我生活費云云。惟其於原審供稱：0000000000
    或0000000000，「賢哥」之電話號碼為0000000000，然細稽
    自94年11月1日至94年12月2日查獲時，被告之上開二支電話
    號碼並無與「賢哥」有通話之記錄，有原審卷第191至202
    頁及第247至256頁之台灣大哥大股份有限公司之通聯紀錄可
    考。假若扣案之毒品係「賢哥」置放被告處所，而該毒品數
    量亦多，價值亦高，豈有近月餘，「賢哥」不聞不問，顯有
    違常情。縱若被告所稱：扣案之毒品係案發前1、2日「賢哥
    」所置放，而查扣之時間在93年12月2日，其間僅有1、2日
    ，「賢哥」尚不會與被告聯繫應送交何人。惟被告既已供稱
    ，其幫「賢哥」送毒品有2、30次之多，且扣案之毒品要送
    至被告住居處放置時，均需要聯繫，被告始知要送毒品給住
    居於何處之何人暨要送扣案之毒品到被告之住居處，均應會
    有聯絡之情事，惟觀之本案查獲前近1月，被告所稱其使用
    之電話與「賢哥」之電話均無聯絡之通聯可考。再由被告於
    檢察官複訊時稱係在電動玩具店認識賢哥（見偵查卷第67
    頁），於原審歷次準備及審理暨本院準備、審理時則未再針
    對其與「賢哥」如何認識及交情如何多所陳述，顯見其與賢
    哥間並不相識，則賢哥何以會承租房屋供被告甲○○使用，
    實與常理有所齟齬。是本院認被告所辯其居住處之房子係「
    賢哥」出錢租來讓伊使用云云，亦不實在，應無「賢哥」之
    人。況被告於本院審理時，即供稱扣案海洛因、安非他命是
    伊所有，伊向「賢哥」買的，伊之前說這些毒品是向「賢哥
    」買的，並不正確等語（見本院卷第3頁之審理筆錄）。則
    扣案之毒品係應被告所有無訛。
(四)、至於被告於警詢中所供，「賢哥」會與買方聯繫，雙方事先
    約定地點，然後會打我手機0000000000給我，要我到他指定
    之地點，將毒品送給買方，當我需要生活費時，「賢哥」會
    提供金錢做為酬勞，伊於93年11月15日搬到臺北縣板橋市○
    ○路○段35號9樓之2處開始販賣毒品云云。本院認被告所稱
    其所使用之電話與「賢哥」之電話自案發前近月，2人並無
    通話之紀錄已如前述。另依被告所述扣案之帳冊為其所書寫
    之部分即原審卷一第47、56、57、100、163頁部分所載之日
    期依序為93年10月25日、93年10月29日、93年10月23日、93
    年10月（無日之記載）、93年11月29日。則依該帳冊之記載
    ，被告最初販賣毒品之間應為93年10月25日，並非其所供之
    93年11月15日，故記帳日與被告所供亦有不符之處。再者依
    被告所坦承為其所記載之帳冊，固有載明，單1個字之「名
    字」、幾點幾分之時間、數量、女（即被告所稱「海洛因」
    之代號）、金額。惟因名字只有單1個字，即難查證是否確
    有其人向被告購買海洛因或安非他命，則即難憑此不明確之
    記載認被告有販賣毒品之情。
(五)、再查扣得之物品，有電子磅秤1台、研磨器1組、分裝袋1 批
    、塑膠鏟管15支，業據被告於警詢中坦承：我在住處將毒品
    加工分裝等語（見偵查卷第24頁）。則被告若係單純供己用
    ，何必再加工分裝之必要。且扣案之兩批海洛因之純度明顯
    不同，亦見被告所供其有加工分裝之情為真；再以扣案之帳
    冊言之，就被告所供為其書寫之各紙帳冊（見原審卷(一)第47
    、56頁），其亦有可觀認識之人員在施用海洛因毒品，則被
    告分裝毒品顯係為供販賣之用，始有可能購買電子磅秤1台
    、研磨器1組、分裝袋1批、塑膠鏟管15支，供以分裝之用。
    是其所辯未有意圖販賣，並不足採。
(六)、被告後於原審及本院訊問時雖翻異前詞辯稱扣案毒品係供其
    自身施用云云，然查：
１、扣案第一級毒品海洛因共有42包（23加19包），第二級毒品
    安非他命共有16包，以數量而言並非少數，是否全供一己所
    用，即有疑問。況對照被告所稱，其於原審訊問時先辯稱：
    該等毒品係我於遭查獲之前1、2天晚上10點多，向「賢哥」
    購買，24包（其中1包經檢驗結果並無毒品反應）海洛因花
    了18000元，16包安非他命花了12000或13000元云云（見原
    審卷(一)第13頁），但後又稱：我之前是先施用安非他命，後
    來染上海洛因，安非他命就很少施用了，我染上海洛因的時
    間，是在93年3月前後」（見原審卷(一)第15頁），其既然從
    93年3月起染上海洛因後，即很少施用安非他命，為何還要
    花與購買海洛因幾乎差不多的錢，來購買16包安非他命？且
    據被告自稱，其於為警查獲前均無工作，平常開銷都是信用
    卡借款，所需家計需向銀行借貸，或向朋友週轉（見原審卷
    (一)第14頁），由被告上述所言可知，以被告因無收入，養家
    皆須靠使用高額利率之信用卡方式向銀行借貸，或向朋友周
    轉之經濟狀況，其連供養家計都有極大困難，又如何能負擔
    上述高額毒品之花費？退步思之，對毒品成癮之人，或許會
    傾其所有購買毒品以解其癮，但如上所述，被告甚至對其很
    少施用之安非他命亦花大筆金錢購置，以其上述經濟狀況，
    實有違常理而殊難想像。
２、再以其所辯稱之施用量觀之，被告於原訊問時稱：施用海洛
    因以注射或吸食之方式皆有，注射大約每3、4小時要注射1
    次，大約每2個小時吸食1根海洛因香菸，注射1次的量則是
    我分裝之小包1包，我會加入葡萄糖將之稀釋較薄，查獲前
    包括吸煙及注射在內，1天要用10包左右云云（見原審卷(二)
    第106、107頁），然以扣案24包海洛因為例（其中僅23包有
    海洛因反應），其純度為百分之47點81，合計純質淨重為9
    點25公克，亦即每包所含之純質海洛因為0點4021公克【
    9.25÷23＝0.4021】，每10包所含之純質海洛因則為4點021
    公克，亦即被告每日以吸食或注射之方式施用第一級毒品之
    數量約為4點021公克，據法務部調查局第六處（83）字第
    1010號函所示「人體對海洛因的對大耐受性，依據相關文獻
    查考，對無癮的人，以1次注射量20mg，可視為最大耐量。
    人體若以海洛因摻於香菸內吸食代注射，且已有癮，以較寬
    之標準衡量，每日消耗量，不應超過400mg （即0點4公克）
    」，相較被告所稱其每日要施用10包左右（約4點021公克）
    相較，被告已超出有癮者耐量10倍之多，足見被告此部分所
    供顯係企圖證明該毒品均為供其自己施用所為浮誇之詞，不
    可採信。綜上，被告個人既不需施用如上述扣案之大量毒品
    ，以被告之經濟狀況，自無購入上述大量毒品之可能，被告
    此部分辯稱購買扣案毒品均係供己施用而無販賣營利意圖云
    云，要難採信。本案事證明確，被告犯行洵堪認定，其所辯
    要係卸責之詞，應依法論科。
三、論罪科刑：
(一)、查海洛因、安非他命依序係毒品危害防制條例第2條第1項第
    1款及第2款所規定之第1級毒品及第2級毒品。核被告所為，
    係犯毒品危害防制條例第5條第1項之意圖販賣而持有第1級
    毒品罪，及同條第2項之意圖販賣而持有第2級毒品罪。毒品
    危害防制條例第5條第1項、第2項之意圖販賣持有毒品罪，
    其犯罪構成要件即含攝持有行為，毋庸另論持有毒品罪。又
    被告以一行為觸犯意圖販賣而持有第一級毒品罪與意圖販賣
    而持有第2級毒品罪二罪名，屬裁判上1罪之想像競合犯，應
    從一重之意圖販賣而持有第一級毒品罪處斷。起訴書原雖謂
    被告係犯同條例第4條第1、2項之販賣第1、2級毒品罪，然
    嗣經原審檢察官於94年6月20日以94年度蒞字第1859號補充
    理由書將此部分犯罪事實及所犯法條均更正為意圖販賣而持
    有第1、2級毒品罪毒品之交易，本於檢察一體之原則，原關
    於毒品部分之犯罪事實及所犯法條，既均經原審公訴人以補
    充理由書予以更正，自無變更起訴法條之必要，附此說明。
(二)、原審以被告罪證明確，論處被告犯有前揭罪名，固非無據。
    惟原判決論處被告與「賢哥」共犯，僅依被告之供述，並無
    佐證，即有未洽。被告上訴猶執陳詞否認犯罪，雖不足取，
    惟原判決既有前開瑕疵之處，即屬無可維持，應由本院予以
    撤銷改判。爰審酌被告甲○○之素行，有本院被告之前案紀
    錄表附卷可稽，犯罪之動機、目的，智識程度（國中畢業）
    ，及持有大量毒品意圖販賣牟取暴利，若得逞將戕害他人身
    心健康至鉅，嚴重破壞社會治安，及犯後態度並無悔意等一
    切情狀，量處如主文第2項所示之刑。
(三)、沒收部分：扣案海洛因23包（合計淨重19點34公克）、海洛
    因19包（合計淨重5點41公克）及安非他命16包（驗餘合計
    淨重27點21公克），分屬毒品危害防制條例第2條第2項第1
    款、第2款所列之第一級、第二級毒品，應依同條例第18 條
    第1項前段之規定沒收銷燬之。用以裝盛前揭海洛因之包裝
    袋23包（包裝重9點99公克）及19包（包裝重3點64公克），
    用以裝盛前揭安非他命之包裝袋16包，係毒品之外包裝有防
    止毒品裸露、逸出及潮濕之功用，並便於攜帶，而電子磅秤
    1台及研磨器1組、分裝袋1批、塑膠鏟管15支，係被告所有
    ，業據郭鳳蓮於警詢中供明（見偵查卷第30、31頁），且為
    被告於本院審理中所供明，則該物等係供犯本件意圖販賣而
    持有第1級毒品海洛因及第2級毒品安非他命所用之物，均應
    依毒品危害防制條例第19條第1項之規定併予宣告沒收。餘
    如大麻2包、搖頭丸2顆、美那水2瓶、海洛因殘渣袋1批、注
    射針筒30支、吸食器2組及現金15000元、帳冊5本等物，因
    無證據證明係被告意圖販賣第1級、第2級毒品所持有之物品
    ，被告亦供稱該等物品係供其自己吸毒所用之物，而與本案
    犯罪事實欠缺直接關聯性，爰不對之諭知沒收。
(四)、公訴人於前述94年6月20日補充理由書中雖另謂被告係基於
    同一販賣牟利之意圖而持有第2級毒品大麻2包，而認其此部
    分犯行亦犯意圖販賣而持有第2級毒品罪嫌。然查被告遭查
    獲時所查扣之大麻僅有2包（分別淨重0點35公克及2點14 公
    克），數量不大，對照前述被告自稱為其所書寫之帳冊中，
    亦未發現其有以之作為交易客體之紀錄，且被告甲○○於本
    院審理時亦自承該大麻為自己施用（原審卷2第109頁），復
    無其他積極證據足認被告係以販賣之意思而持有該2包大麻
    ，自難僅因其持有行為，遽認其此部分犯行係犯意圖販賣而
    持有第2級毒品罪。惟因公訴人於原審補充理由書認為此部
    分倘成立犯罪，與其餘犯行具有裁判上之一罪關係，爰不另
    為無罪之諭知。
據上論斷，應依刑事訴訟法第369條第1項前段、第364條、第299
條第1項前段，毒品危害防制條例第5條第1項、第2項、第18條第
1項前段、第19條第1項，刑法第11條、第55條，判決如主文。
本案經檢察官劉文水到庭執行職務。
中    華    民    國    95    年    10    月    26    日
                  刑事第十四庭審判長法  官  蘇隆惠
                                    法  官  陳玉雲
                                    法  官  林秀鳳
以上正本證明與原本無異。
如不服本判決，應於收受送達後十日內向本院提出上訴書狀，其
未敘述上訴之理由者並得於提起上訴後十日內向本院補提理由書
（均須按他造當事人之人數附繕本）。
                                    書記官  耿鳳君
中    華    民    國    95    年    10    月    27    日
附錄本案論罪科刑法條全文：
毒品危害防制條例第五條
意圖販賣而持有第一級毒品者，處無期徒刑或十年以上有期徒刑
，得併科新臺幣七百萬元以下罰金。
意圖販賣而持有第二級毒品者，處五年以上有期徒刑，得併科新
臺幣五百萬元以下罰金。
意圖販賣而持有第三級毒品者，處三年以上十年以下有期徒刑，
得併科新臺幣三百萬元以下罰金。
意圖販賣而持有第四級毒品或專供製造、施用毒品之器具者，處
一年以上七年以下有期徒刑，得併科新臺幣一百萬元以下罰金。


司法院資訊處製作；財團法人民間司法改革基金會備份。
